臺北高等行政法院裁定　　　　　　　　　　　　　　　 九十一年度停字第二九號
　　聲　請　人　甲○○○○○○.
　　代　理　人　賴政律師
　　相　對　人　中央健康保險局
　　代　表　人　張鴻仁總經理.
　　代　理　人　丙○○
　　　　　　　　乙○○
右當事人間因聲請停止執行事件，聲請人聲請停止執行，本院裁定如左：
    主      文
聲請駁回。
聲請程序費用由聲請人負擔。
    理      由
一、按行政訴訟繫屬中，行政法院認為原處分或決定之執行，將發生難於回復之損害
    ，且有急迫情事者，得依職權或依聲請裁定停止執行。但於公益有重大影響，或
    原告之訴在法律上顯無理由者，不得為之。行政訴訟法第一百十六條第二項定有
    明文，故必須原處分之執行將對聲請人發生難以回復之損害，情事急迫，且於公
    益不發生重大影響時，行政法院始得依前述規定，裁定停止執行。
二、本件聲請意旨略以：
    查相對人九十年五月三日健保醫字第○九○○○一一四三五號函係以其訪查聲
      請人診所之被保險對象，而以各該被保險對象健保卡上所蓋章戳與聲請人向健
      保局申報醫療費用之明細不符，或其訪查報告內各該被保險對象事後回憶之領
      藥明細與聲請人向健保局申報醫療費用之明細有所出入，認定聲請人有自創健
      保卡號虛報醫療費用之情事，經聲請人針對健保卡上所蓋章戳與申報醫療費用
      明細不符部分，係有可能因保險對象重複申請（或投保單位重複發給）相同卡
      號（別）之健保卡，或其他診所加蓋章戳作業上發生疏失所致，亦有可能係保
      險對象來診時未帶健保卡，聲請人先予看診、開藥，而後漏未要求補蓋戳記所
      致。惟聲請人無全民健康保險法（以下簡稱健保法）第七十二條所定「以不正
      當行為或以虛偽之證明、報告、陳述而領取保險給付或申報醫療費用」情事，
      亦無全民健康保險特約醫事服務機構合約（以下簡稱全民健保合約）第廿八條
      第一項所訂「有全民健康保險醫事服務機構特約及管理辦法（以下簡稱管理辦
      法）第三十三條、第三十四條及第三十五條規定情事之一」情事，自不應依健
      保法及全民健保合約之規定，處以罰鍰或停止特約之處分。且相對人依法亦無
      逕行認定醫事服務機構有無違反規定之權限，而應由主管機關（衛生署）依法
      認定後，相對人方得依衛生署之認定執行處分，惟相對人仍於九十年六月十二
      日以健保醫字第○九○○○一二八九三號函維持原核定，經聲請人向衛生署全
      民健康保險爭議審議委員會（以下簡稱爭審會）提出爭議審議之申請，經爭審
      會為駁回之處分，聲請人不服，提起訴願，亦遭行政院衛生署決定駁回，並於
      九十一年三月十四日以健保醫字第○九一○○○三九○六號函通知聲請人自九
      十一年五月一日起至九十一年七月三十一日止停止特約三個月。
    聲請人提起行政訴訟後，因相對人所訂停止特約之起始日為九十一年五月一日
      ，乃附具理由向相對人提出暫緩執行之申請，惟相對人仍以「貴診所違規事證
      具體明確」等理由，於九十一年五月三日以健保醫字第○九一○○○八○五五
      號函否准聲請人之聲請，惟查依據聲請人與相對人所訂「全民健康保險特約醫
      事服務機構合約」第廿九條之規定，相對人於保險特約醫事服務機構針對其所
      為停止特約之核定提出異議時，本即應依申請暫緩執行。再依舉輕以明重之法
      理，保險特約醫事服務機構如依法對相對人停止特約及罰鍰之處分提起爭議審
      議之申請、訴願或行政訴訟，相對人應於各該爭議程序終結前，暫緩原處分之
      執行，以免原處分執行後，發生難於回復之損害。
    況查本件聲請人於先前對相對人之處分，依法向爭審會提出全民健康保險爭議
      審議之申請，及向衛生署提出訴願時，均曾向健保局提出暫緩執行之申請，相
      對人亦已二度同意於爭議審議審定前及訴願決定前，暫緩原處分之執行，可知
      相對人亦已同意本件於行政爭訟程序終結前，原處分有暫緩執行之必要。
    尤其相對人於前二次聲請人申請暫緩執行時，未曾提及聲請人診所有任何「違
      規事證明確」之情形，而未附任何條件欣然同意暫緩原處分之執行，而本次聲
      請人提起行政訴訟，爭執之違規情形與爭議審議申請及訴願時所爭執之違規情
      形，完全相同，並無任何增減、變更，但相對人於本次聲請人申請暫緩執行時
      ，發現聲請人診所「違規事證明確」等情，否准聲請人此次暫緩執行申請之理
      由，不僅有違行政法上之比例原則，亦違反信賴保護原則。
    末查行政訴訟法第一百十六條第二項規定︰「行政訴訟繫屬中，行政法院認為
      原處分或決定之執行，將發生難於回復之損害，且有急迫情事者，得依職權或
      依聲請裁定停止執行。」，查本件相對人之處分，係停止其與聲請人間之特約
      三個月，一旦執行，其特約關係即屬無法回復，且相對人所為停止特約之起始
      日期，係自九十一年五月一日起，但相對人竟於起始日期後之九十一年五月三
      日始發文否准聲請人暫緩執行之申請，使聲請人無法對其否准提出任何異議，
      且須馬上開始遵照相對人之處分執行，亦有急迫情事。
三、查行政訴訟法第一百一十六條第二項所謂之「難於回復之損害」，係指其損害不
    能回復原狀，或不能以金錢賠償，或在一般社會通念上，如為執行可認達到回復
    困難之程度而言。經查本件聲請人不服相對人九十年五月三日健保醫字第○九○
    ○○一一四三五號函所為之核定及九十年六月十二日健保醫字第○九○○○一二
    八九三號函所為複核，聲請爭審會審議結果，遭駁回之審定，聲請人仍不服，提
    起訴願，亦遭決定駁回，遂於九十一年四月二十六日向本院提起行政訴訟。茲查
    相對人於九十一年三月十四日以健保醫字第○九一○○○三九○六號函知聲請人
    自九十一年五月一日起至九十一年七月三十一日止執行上開核處罰鍰及停止特約
    三個月之處分，且現正執行中，為兩造所不爭。第以本件執行之標的罰鍰部分，
    因得以金錢計算，自不致發生難於回復之損害；至停止特約三個月部分，縱聲請
    人所稱本件違規情形有爭議等節屬實，亦係本案訴訟之爭執，聲請人可能有因該
    處分而生之損害者，要亦僅係於停止特約三個月期間內診所門診收入之損失而已
    ，亦無不能以金錢賠償之情事，是本件自無「難於回復之損害」之可言，與得停
    止執行之要件不合，原告之聲請為無理由，應予駁回。
四、據上論結，聲請人之聲請為無理由，依行政訴訟法第一百零四條、民事訴訟法第
    九十五條、第七十八條裁定如主文。
中　　華　　民　　國　　　九十一　　年　　　五　　　　月　　二十二　　　日
                 　　　　　 臺 北 高 等 行 政 法 院   第 一 庭
                                           審 判 長  法  　官　鄭忠仁
                                         　          法  　官　楊莉莉
                                         　          法  　官　林育如
右為正本係照原本作成。
如不服本裁定，應於送達後十日內向本院提出抗告狀（須按他造人數附繕本）。
中　　華　　民　　國　　　九十一　　年　　　五　　　　月　　二十四　　　日
  　　　　　　　　　　　　　　　　　　　　　　　　　 書 記 官　林如冰
